臺灣宜蘭地方法院刑事判決　　　　　　　100年度易字第630號
公　訴　人　　臺灣宜蘭地方法院檢察署檢察官
被　　　告　　陳鈺涵
上列被告因詐欺案件，經檢察官提起公訴（一００年度偵字第二
七八六號），本院判決如下：
    主  文
陳鈺涵無罪。
    理  由
一、本件公訴事實詳如起訴書所載（如附件）。
二、按犯罪事實應依證據認定之，無證據不得認定犯罪事實；不
    能證明被告犯罪者，應諭知無罪之判決，刑事訴訟法第一百
    五十四條第二項及第三百零一條第一項，分別定有明文。次
    按認定不利於被告之事實，須依積極證據，苟積極證據不足
    為不利於被告事實之認定時，即應為有利於被告之認定，更
    不必有何有利之證據；又事實之認定，應憑證據，如未能發
    現相當證據，或證據不足以證明，自不能以推測或擬制之方
    法，以為裁判基礎；被告否認犯罪事實所持之辯解，縱屬不
    能成立，仍非有積極證據足以證明其犯罪行為，不能遽為有
    罪之認定。而刑事訴訟法上所謂認定犯罪事實之積極證據，
    係指適合於被告犯罪事實之認定之積極證據而言，雖不以直
    接證據為限，間接證據亦包括在內；然而無論直接或間接證
    據，其為訴訟上之證明，須於通常一般之人均不致有所懷疑
    ，而得確信其為真實之程度者，始得據為有罪之認定，倘其
    證明尚未達到此一程度，而有合理之懷疑存在時，致使無從
    形成有罪之確信，根據「罪證有疑，利於被告」之證據法則
    ，即不得遽為不利被告之認定（最高法院三十年上字第八一
    六號、廿九年上字第三一０五號、卅年上字第一八三一號、
    四十年台上字第八六號及七十六年台上字第四九八六號判例
    意旨參照）。
三、本案公訴人以告訴人指訴被告未依約繳納分期付款，嗣將貸
    款機車擅行典當，及卷附分期付款買賣約定書、機車車籍查
    詢、過戶登記申請書及當舖商業同業公會証明書等，認被告
    陳鈺涵涉犯詐欺犯行，固非無據。經詢被告亦坦認以分期付
    款購買系爭機車，未付訖價款及嗣將機車典當一情，惟堅決
    否認其有詐欺犯意，並辯稱：係因購車不久即發生車禍，復
    因遭解職，欠缺生活費，方先將機車典當，原思覓得工作即
    行還款，且因未與家人同住，不知告訴人上門等語。
四、經查，本案被告與告訴人於民國九十九年十一月廿三日就系
    爭機車僅係簽訂一般分期付款買賣，未為附條件登記，亦已
    移轉機車所有權登記予被告一節，業據告訴代理人郭啟綿陳
    述在卷（本院卷第五二頁筆錄），並有和潤企業分期付款買
    賣申請書暨約定書、宜蘭監理站函附汽機車過戶申請登記書
    （他卷第五頁、偵卷第四頁）等在卷可按。而被告辯稱其購
    車後未幾即於同年月卅日發生車禍，旋並於同年十二月上旬
    失業等情，亦提出宜蘭縣政府警察局宜蘭交通分隊之道路交
    通故現場圖、現場照片、國立陽明大學附設醫院診斷証明書
    及勞工保險被保險人投保資料表在卷可稽（本院卷第三四～
    四六頁），可堪信為真實。再查，本件分期付款買賣，被告
    係貸款七二、八０四元，並於十二月六日繳交第一期分期款
    六、六０七元，惟如前述，其於十一月卅日發生車禍，並於
    十二月上旬失業，然仍於十二月六日提前繳交原應於翌年（
    一００年）一月六日繳納之分期款六、六０七元，此並有告
    訴人公司應收帳款明細一件在卷可稽。是被告如有詐欺犯意
    ，取得已登記其名下機車即可典當、轉賣，何須繳交分期款
    ？更何須於原約定繳款日期前，提前繳付？是其辯稱係因車
    禍及失業，不得已方將機車典當等語，要與事實相符，應堪
    信為真實。參以，本案告訴人係於一００年三月十日開始函
    催繳款，此有告訴人催告函一紙在卷可憑（他卷第八頁），
    而告訴人代理人於本院亦陳稱：其至被告住處找尋被告未遇
    ，被告家人告以被告因結交男友遭家人反對而離家失聯，請
    求予被告機會等情。而被告稱其於獲悉告訴人催款，即偕男
    友前往告訴人公司洽商付款事宜一節，亦為告訴代理人所是
    認，則告訴人於三月間始為催討分期款，被告一獲悉即主動
    出面處理，則被告辯稱非為詐欺，衡情亦堪採信。
五、綜上，本件既認被告係因事後偶發情事，致未能依約償付分
    期款，而查無其他積極事証足認其於買受系爭機車時，係基
    詐取犯意以分期方式詐取機車，揆諸前揭規定說明，乃屬事
    証不足，自應為被告無罪之諭知，以免冤抑。
六、據上論斷，應依刑事訴訟法第三百零一條第一項，判決如主
    文。
本案經檢察官張學翰到庭執行職務
中    華    民    國   100    年    12    月    13    日
                  臺灣宜蘭地方法院刑事第三庭
                          審判長法  官  陳玉雲
                                法  官  張育彰
                                法  官  卓怡君
以上正本證明與原本無異。
如不服本判決應於收受送達後十日內向本院提出上訴書狀，並應
敘述具體理由；其未敘述上訴理由者，應於上訴期間屆滿後二十
日內向本院補提理由書(均須按他造當事人之人數附繕本)「切勿
逕送上級法院」。
                                書記官  李茂榮
中    華    民    國   100    年    12    月    13    日